【裁判字號】    98,審司,554
【裁判日期】    980810
【裁判案由】    選派清算人
【裁判全文】
臺灣臺北地方法院民事裁定             98年度審司字第554號
    聲  請  人  甲○○
    非訟代理人  莊喬汝律師
                潘天慶律師
上列聲請人聲請為相對人樂寶企業股份有限公司選派清算人事件
，本院裁定如下：
    主  文
聲請駁回。
聲請程序費用新臺幣壹仟元由聲請人負擔。
    理  由
一、本件聲請意旨略以：伊係繼續1 年以上持有相對人樂寶企業
    股份有限公司（下稱樂寶公司）發行股份3%以上股份之股東
    。而伊委由余淑杏律師出席樂寶公司於民國98 年4月30日股
    東常會選任清算人會議，當日僅選任丙○○為清算人，並未
    選任乙○○及美洲有限公司（下稱美洲公司）為清算人，可
    見該會議紀錄顯遭偽造，而美洲公司事後指派涉嫌違反組織
    犯罪防制條例之丁○○為代表，自不宜處理樂寶公司情算事
    宜。另伊業對丙○○提起侵占等刑事告訴，故丙○○亦不適
    宜出任樂寶公司之清算人，爰依公司法第322條第2項規定聲
    請選派清算人（聲請人業已撤回聲請解任清算人部分）。
二、按解散之公司，除因合併、破產而解散者外，應行清算，公
    司法第24條定有明文，而此於公司經中央主管機關撤銷或廢
    止登記者，亦有準用。又公司法第 322條規定，公司之清算
    ，以董事為清算人。但本法或章程另有規定或股東會另選清
    算人時，不在此限。不能依前項之規定定清算人時，法院得
    因利害關係人之聲請，選派清算人。準此，公司必於全體董
    事不能擔任或公司章程未訂定或股東會未另選清算人時，法
    院始得因利害關係人之聲請選派清算人（最高法院93年度台
    上字第2396判決意旨參照）。
三、經查，本件依卷附相對人樂寶公司章程對於選任清算人並無
    特別規定，則依前開規定，公司之清算，除公司法或章程另
    有規定或股東會另選清算人外，應以董事為清算人。而樂寶
    公司於98 年4月30日召開股東常會，依公司法第316條第1項
    規定經過半數出席股東同意解散，並同時選任丙○○、乙○
    ○及美洲公司為清算人等情，此有股東常會議事錄在卷可參
    （見聲證1 ），雖聲請人以當日並未選任乙○○及美洲公司
    為清算人，該份股東常會議事錄係遭偽造，且所選任之丙○
    ○及美洲公司指派之代表人丁○○等人因另涉犯刑事案件，
    自不宜擔任清算人職務等由，聲請另行選派清算人云云，惟
    樂寶公司股目前並無無法召開股東會選任清算人之情，縱聲
    請人主張選任清算人過程不實及人選不佳屬實，充其量僅係
    聲請另訴請確認決議內容或聲請解任清算人，自與公司法第
    322條第2項規定不符，是聲請人聲請本院另行選派清算人，
    為無理由，應予駁回。
四、依非訟事件法第21條第2項、第24條第1項，民事訴訟法第78
    條規定，裁定如主文。
中    華    民    國    98    年    8     月    10    日
                        民事第六庭法官  傅中樂
以上正本係照原本作成。
本件不得聲明不服。
中    華    民    國    98    年    8     月    10    日
                                書記官  王文心


司法院資訊處製作；財團法人民間司法改革基金會備份。
